【裁判字號】    90,交訴,29
【裁判日期】    901130
【裁判案由】    偽造文書等
【裁判全文】
臺灣桃園地方法院刑事判決                            九十年度交訴字第二九號
    公  訴  人  臺灣桃園地方法院檢察署檢察官
    被      告  甲○○
右列被告因偽造文書等案件，經檢察官提起公訴（九十年度偵字第七二六號），本院
判決如左：
    主  文
甲○○服用酒類，不能安全駕駛動力交通工具而駕駛，處罰金萬元，如易服勞役，
以佰元折算壹日；又行使偽造私文書，足以生損害於公眾及他人，處有期徒刑參月
，如易科罰金，以參佰元折算壹日；扣案之內政部警政署國道公路警察局公警局交字
第Ｚ00000000號舉發違反道路交通管理事件通知單通知聯之移送聯之「收受
通知聯者簽章」欄、迴覆聯之「回覆機關章戳」欄、存根聯之「填寫單位章戳」欄，
偽造之「乙○○」署押各壹枚均沒收，酒精濃度測試表上偽造之「乙○○」署押、指
印各壹枚均沒收，內政部警政署八十九年十二月二十七日下午二十二時三十五分第一
次偵詢（調查）筆錄上偽造之「乙○○」署押肆枚、指印捌枚均沒收。
    事  實
一、甲○○明知汽車駕駛人服用酒類後不能安全駕駛動力交通工具者，不得駕車，於
    民國八十九年十二月二十七日十八時三十分許，酒後（嗣經警攔檢進行酒精測試
    後，其血液中所含酒精濃度為０．六七/MG/L）致操控車輛之能力均劣於平時未
    飲酒時，已達不能安全駕駛動力交通工具之狀態下，仍駕駛車號ＨＮ二０七八號
    自小客貨車，沿國道三號高速公路由南往北方向線行駛，同日二十一時四十分許
    ，途經國道三號公路北向七十二公里處，經內政部警政署國道公路警察局（下稱
    公路警察局）第六警察隊執勤警員攔車稽查，因無照飲酒駕車，為恐遭警重罰，
    竟冒用「乙○○」名義，竟於接續酒精濃度測試表上偽造「乙○○」之署押與指
    印各一枚，並於內政部警政署國道公路警察局公警局交字第Ｚ00000000
    號舉發違反道路交通管理事件通知單通知聯之移送聯之「收受通者簽章」欄內偽
    簽「乙○○」之署押而複寫至同份通知單迴覆聯「回覆機關章戳」、存根聯「填
    寫單位章戳」欄內，表示「乙○○」已收到該通知單，復提出行使交還予取締之
    警員，為免事蹟敗漏，又於偵詢（調查）筆錄上冒用「乙○○」之署押四枚與指
    印八枚於筆錄上，足以生損害於乙○○本人及公路警察局與監理機關對於違規者
    取締及管理之正確性。因承辦警員調閱口卡發現行為人非「乙○○」，而為警當
    場查獲。
二、案經內政部警政署國道公路警察局第六警察隊報請台灣桃園地方法院檢察署檢察
    官偵查起訴。
    理  由
一、右揭犯罪事實，業據被告甲○○於警訊、偵查中及本院審理時坦承不諱，另被告
    經警攔檢進行酒精測試後，其血液中所含酒精濃度為○‧六七ＭＧ／Ｌ，此有酒
    精測試紀錄一份在卷可稽，而按酒精對中樞神經系統具有麻醉作用，對人體之影
    響固因人而異，然多與血液中之酒精濃度成正比，通常情形，血液中之酒精濃度
    在每公升一千毫克（即呼氣酒精濃度每公升○．○五毫克）時，雖在外觀上無法
    辨識，但檢查眼睛機能，對反應時間均有降低之事實，對一般人而言，血液中酒
    精濃度增加致每公升一千至一千五百毫克（即呼氣酒精濃度約每公升○．○五至
    ○．○七五毫克）顯示快感狀態、話多、臉色紅潤，每公升一千五百至二千五百
    毫克（呼氣酒精濃度每公升○．七五至一．二五毫克）時，呈興奮、走路不穩、
    咬字不清、稍有痲痹現象，可知酒精在低濃度時，對中樞神經會有選擇性抑制作
    用，高濃度則有廣泛抑制作用，在高濃度時，對人之注意力，精神集中，運動協
    調及反應時間均會有影響。本件被告血液中之酒精濃度超過標準值己屬高濃度，
    已對其注意力，精神集中，運動協調及反應時間產生巨大影響。又被告為警查獲
    當時經警察就其個人身心狀況為具體觀察結果顯示：被告駕駛蛇行、車身搖擺不
    定、被告腳步不穩，查獲後被告出入車門困難，顯然無法正常操控駕駛，此有刑
    法第一百八十五條之三案件測驗觀察紀錄表在卷可稽，足徵被告因飲酒所引起之
    生理作用確已處於無法正常辨識車前狀況及操控汽車機械之不能安全駕駛狀態，
    而達酒醉駕車程度。此外，復有內政部警政署國道公路警察局公警局交字第Ｚ0
    0000000號舉發違反道路交通管理事件通知單通知聯、移送聯、迴覆聯、
    存根聯計四紙、酒精濃度測試表一紙及國道公路警察局第六警察隊八十九年十二
    月二十七日下午二十二時三十五分製作之第一次偵訊（調查）筆錄在卷可證，足
    徵被告之自白與事實相符，事證明確，被告犯行，洵堪認定。
二、查被告甲○○係因恐無照駕駛與酒醉駕車遭警察取締重罰，故而接續於舉發違反
    道路交通管理事件通知單收受通知聯者簽章欄上偽造「乙○○」之署押，係表示
    已經收到違規告發通知單之意思，並將通知單交回予警員，顯然於該文書之內容
    有所主張，核其此部分所為，係犯刑法第二百十六條、第二百十條之行使偽造私
    文書罪；而於酒精測試單上偽造「乙○○」之署押、指印，第一次偵詢（調查）
    筆錄上偽造乙○○之署押並捺指印，係確認該酒精測試單、偵詢（調查）筆錄為
    「乙○○」者所作，核其此部分所為，係犯刑法第二百十七條第一項之偽造署押
    罪；又被告酒後駕車另犯刑法第一百八十五條之三之罪。所犯上開行使偽造私文
    書罪與偽造署押罪二罪間，具有方法結果之牽連關係，應依刑法第五十五條之規
    定，論以較重之行使偽造私文書罪處斷。其於舉發違反道路交通管理通知單上偽
    造「乙○○」名義署押之行為，係屬於偽造私文書之部分行為，而其偽造私文書
    後復加以提出行使，偽造之低度行為應為行使之高度行為所吸收，均不另論罪。
    被告所犯上開刑法第二百十六條、第二百十條之行使偽造私文書罪與刑法第一百
    八十五條之三之罪二罪名間，犯意各別，構成要件不同，應予分論併罰。又公訴
    人雖就被告於八十九年十二月二十七日下午二十二時三十五分所為之第一次偵詢
    （調查）筆錄上之偽造署押行為漏未起訴，惟此部分行為與公訴人起訴之犯罪行
    為間，具有牽連犯之裁判上一罪關係，為起訴效力所及，本院自得併與審究，附
    此敘明。查被告行為後，刑法第四十一條將原「犯最重本刑為三年以下有期徒刑
    以下之刑之罪，而受六月以下有期徒刑或拘役之宣告，因身體、教育、職業或家
    庭之關係，執行顯有因難者，得以一元以上三元以下折算一日，易科罰金」之規
    定，於九十年一月四日修正為刑法第四十一條第一項前段，修正後之新規定為「
    犯最重本刑為五年以下有期徒刑以下之刑之罪，而受六月以下有期徒刑或拘役之
    宣告，因身體、教育、職業、家庭之關係或其他正當事由，執行顯有因難者，得
    以一元以上三元以下折算一日，易科罰金」，上開修正後之新規定已於九十年一
    月十日經總統公布，而於同年一月十二日生效施行，是被告行為後法律已有變更
    ，經比較新舊法之結果，以修正後之新規定對被告較為有利，應依刑法第二條第
    一項前段之規定，適用裁判時即修正後之刑法第四十一條第一項前段之規定，併
    予敘明。爰審酌被告素行良好無不良前科，此次係為掩飾無照酒醉駕駛之違規行
    為而冒用胞弟之名義，對社會造成之危害尚非至鉅，犯後坦承犯行頗有悔意等一
    切情狀，而量處如主文所示之刑，並就所處罰金與有期徒刑部分，分別諭知易服
    勞役與易科罰金之折算標準。
三、扣案之內政部警政署國道公路警察局公警局交字第Ｚ00000000號舉發違
    反道路交通管理事件通知單通知聯之移送聯之「收受通知聯者簽章」欄、迴覆聯
    之「回覆機關章戳」欄、存根聯之「填寫單位章戳」欄，偽造之「乙○○」署押
    各壹枚，酒精濃度測試表上偽造之「乙○○」署押、指印各一枚，內政部警政署
    八十九年十二月二十七日下午二十二時三十五分第一次偵詢（調查）筆錄上偽造
    之「乙○○」署押四枚、指印八枚，均應依刑法第二百十九條規定沒收。
據上論斷，應依刑事訴訟法第二百九十九條第一項前段，刑法第二條第一項前段、第
一百八十五條之三、第二百十六條、第二百十條、第二百十七條第一項、第五十五條
、第五十一條第十款、修正後第四十一條第一項前段、第四十二條第二項、第二百十
九條，罰金罰鍰提高標準條例第二條，判決如主文。
本案經檢察官吳廣莉到庭執行職務。
中      華      民      國      九十      年    十一    月      三十    日
                                  臺灣桃園地方法院刑事第五庭
             法  官    林  孟  宜
右正本證明與原本無異。
如不服本判決，應於判決送達後十日內向本院提出上訴狀( 應附繕本 )，上訴於
臺灣高等法院。
                                      書記官    陳  淑  瓊
中      華      民      國      九十        年   十二   月       四     日
論罪科刑之依據：
刑法第一百八十五條
損壞或壅塞陸路、水路、橋樑或其他公眾往來之設備或以他法致生往來危險者，處五
年以下有期徒刑，拘役或五百元以下罰金。
因而致人於死者，處無期徒刑或七年以上有期徒刑；致重傷者，處三年以上、十年以
下有期徒刑。
第一項之未遂犯罰之。
刑法第二百十條
偽造、變造私文書，足以生損害於公眾或他人者，處五年以下有期徒刑。
刑法第二百十六條
行使第二百十條至第二百十五條之文書者，依偽造、變造文書或登載不實事項或使登
載不實事項之規定處斷。
刑法第二百十七條
偽造印章、印文或署押，足以生損害於公眾或他人者，處三年以下有期徒刑。
盜用印章、印文或署押，足以生損害於公眾或他人者，亦同。
刑法第二百十九條
偽造之印章、印文或署押，不問屬於犯人與否，沒收之。


司法院資訊處製作；財團法人民間司法改革基金會備份。
